【裁判字號】    95,上易,447
【裁判日期】    950622
【裁判案由】    妨害自由
【裁判全文】
臺灣高等法院臺中分院刑事判決         95年度上易字第447號
上  訴  人
即  被  告  乙○○
選任辯護人  蕭文濱律師
上列上訴人即被告因妨害自由案件，不服臺灣臺中地方法院94年
度易字第2458號，中華民國95年3月14日第一審判決（起訴案號
：臺灣臺中地方法院檢察署94年度偵字第10523號），提起上訴
，本院判決如下：
    主  文
原判決撤銷。
乙○○無罪。
    理  由
一、公訴意旨略以：被告乙○○因與丙○間有補習班經營之債務
    糾紛，仍在臺灣彰化地方法院審理中，竟於民國94年5月27
    日上午11時45分許，至丙○位於臺中市○○區○○街31巷1
    弄18號之住處，欲返還本票1紙，適丙○不在前開住處，被
    告欲進入上開住處轉請丙○之父陳明祁代為收受上開本票，
    為丙○所僱用之越南籍看護工LE,THI-HUNG（下稱丁○○）
    阻擋，並鎖上住處紗門不讓被告進入，被告即以加害生命、
    身體之事，出言恫嚇：「你不開門，給我小心，我明天還要
    來。」等語，致丁○○心生畏懼而報警處理，因認被告涉有
    刑法第305條之恐嚇危害安全罪嫌云云。
二、惟按刑法第305條之恐嚇罪，所稱以加害生命、身體、自由
    、名譽、財產之事，恐嚇他人者，係指以使人生畏怖心為目
    的，而通知將加惡害之旨於被害人而言，若未對於被害人為
    惡害之通知，尚難構成本罪（最高法院52年台上字第751號
    判例可資參照）。本件訊之上訴人即被告乙○○固坦承，因
    其與丙○間之補習班經營債務糾紛，於上開時間，前往丙○
    住處欲轉請丙○之父陳明祁代為收受上開本票，經告訴人丁
    ○○拒絕後，乃改要求丁○○簽收上開本票，復為丁○○所
    拒絕，丁○○並鎖上該住處紗門不讓其進入等情不諱。惟堅
    詞否認有何出言恐嚇之不法犯行，辯稱：其並未向丁○○說
    ：「你不給我開門，給我小心，我明天還要來。」等語；其
    當時係拜託丁○○讓其進去與丙○之父陳明祁談話，但丁○
    ○拒絕讓其進去，還把門關起來，其僅是輕拉紗門，丁○○
    說要報警，其於丁○○打電話時就離開了，並未出言恐嚇等
    語。
三、經查本件被告因與丙○之間存有補習班經營衍生之債務糾紛
    ，而於上開時間，前往丙○住處欲轉請丙○之父陳明祁代為
    收受上開本票，丁○○加以拒絕後，其改要求丁○○簽收上
    開本票，復為丁○○所拒絕，丁○○並鎖上前開住處紗門不
    讓被告進入等情，業據被告自陳在卷。且證人丁○○除於檢
    察官訊問時明確結證：被告想要跟我進入前開住處，我不讓
    被告進入，我趕緊把紗門鎖起來，被告就敲打該紗門，並大
    聲叫罵，被告說：「你不開門，給我小心，我明天還要來」
    等語外（見偵查卷第28頁）。另於原審審理時並進一步結證
    ：我進入紗門之後有反鎖，被告有要進入，但我不讓被告進
    入；我把紗門鎖起來被告就用力拉紗門；被告在紗門外面大
    聲，我向被告說再大聲我就報警，被告的聲音很大聲；我向
    被告說再罵我，我就報警，我打電話給丙○的表姐時，被告
    有講給我小心，我明天還要來這樣的話；被告是說「你不給
    我開門，給我小心，我明天還要來」，被告講的聲音很大聲
    ，所以我會害怕；我打電話給丙○的表姐，丙○表姐有說要
    報警，可是警察還沒有來，所以我再打一次電話報警等語明
    確（見原審卷第53、55至58頁）。且就其於警詢時所言即：
    被告叫我開門並說不開門，以後要小心一點，被告明天還會
    再來，使我非常的害怕，我也不敢開門，怕遭被告打等語，
    亦於原審審理時具結確認無訛（見原審卷第57頁、警卷第7
    頁）。再者，參諸本案案發後被告致陳明祁之存證信函第2
    點明確載明：被告對於案發時，在陳明祁前揭住處門口，言
    談太大聲以致影響陳明祁的休息，而表示歉意等語之意旨，
    有溪湖湖西郵局94年5月30日存證信函第117號1紙在卷可按
    （見偵查卷第37頁）。足見證人丁○○於拒絕簽收上開本票
    起迄被告對其為上揭言詞止，被告對證人丁○○所為言詞音
    量確係甚大，核與證人丁○○前揭證言相符。另徵之上述丁
    ○○鎖上前開住處紗門不讓被告進入後，被告仍執意欲進入
    前開住處內等情以觀，固足見被告對丁○○為前揭言詞前之
    期間中，被告之言詞舉止（即音量甚大、經丁○○拒絕仍執
    意欲進入前開住處內），對丁○○已產生相當之心理壓力。
四、但觀之被告所為上開對證人丁○○之言行舉止，既未產生任
    何現實、具體對於生命、身體、自由、名譽或財產之危害；
    而其所稱：「你不給我開門，給我小心，我明天還要來。」
    等語，依吾人生活經驗客觀細繹之，僅足認其意在心理上迫
    使丁○○即刻處理其目前所要求之事項，否則翌日仍將面臨
    同樣狀況之困擾，而毫無任何對丁○○施加以生命、身體、
    自由、名譽或財產上惡害之警告作用。揆之上開判例對刑法
    第305條恐嚇罪構成要件之闡釋意旨，被告所為尚難認已構
    成該罪。本件縱認證人丁○○因被告音量甚大，並於主觀上
    擔心會遭被告打，而達心生畏懼之程度，亦僅屬其個人主觀
    上之心理感受，尚難據而反推被告之言詞，在客觀上即屬將
    來惡害之通知。此外，又查無任何積極證據足證被告確有於
    上開時地，以將來對被害人施加生命、身體、自由、名譽或
    財產惡害之事，通知被害人之事實。被告被訴之恐嚇犯行，
    要屬不能證明。原審法院疏未審酌被告之言行，於客觀上並
    非屬將來對於生命、身體、自由、名譽或財產施加惡害之通
    知，而遽予論罪科刑，核有違誤。被告上訴意旨否認犯行，
    並執以指摘原判決不當，即有理由，應由本院將原判決撤銷
    ，改為被告無罪之判決。
據上論斷，應依刑事訴訟法第369條第1項前段、第364條、第301
條第1項前段，判決如主文。
本案經檢察官甲○○到庭執行職務。
中    華    民    國    95    年    6     月    22    日
               刑事第六庭  審判長法  官  李  文  雄
                                 法  官  黃  永  祥
                                 法  官  邱  顯  祥
上列正本證明與原本無異。
不得上訴。
                                 書記官  陳  桂  芬
中    華    民    國    95    年    6     月    23    日
                                                      Ｆ


司法院資訊處製作；財團法人民間司法改革基金會備份。
